最高法院刑事判決　　　　　　　　　　　　　　　九十一年度台上字第四○三六號
　　上　訴　人　甲○○
右上訴人因違反毒品危害防制條例案件，不服台灣高等法院台中分院中華民國九十一
年五月七日第二審判決（九十一年度上訴字第三六九號，起訴案號：台灣台中地方法
院檢察署九十年度偵字第四一八六、六一四二、一０一０二號），提起上訴，本院判
決如左：
    主  文
原判決撤銷，發回台灣高等法院台中分院。
    理  由
本件原判決認定上訴人甲○○素行不良，有多項前科，其於民國八十六年間因違反麻
醉藥品管理條例案件，經台灣台中地方法院判處有期徒刑六月確定，於八十七年七月
四日執行完畢。詎不知悔改，因大量吸毒，花費不貲，經濟拮据。緣於八十九年十月
間有自稱「林昇志」（真實姓名待查）之成年男子告以可低價出售第一級毒品海洛因
，上訴人為圖販售以營利，遂於八十九年十月十八、十九日在台中市○村路○○○○
路附近交付新台幣（下同）二十五萬元現金給「林昇志」者作為販入海洛因之價金，
﹁林昇志﹂者即約定再以電話聯繫交付海洛因之時間、地點，上訴人嗣於同年十月二
十一日偕同女友洪英倫至台中市○區○○○路八一五號「愛麗都汽車旅館」住宿，於
翌日（十月二十二日）二十三時許，上訴人以電話與「林昇志」者聯繫後，由「林昇
志」者將以牛皮紙袋包裝之海洛因磚二塊及散裝之海洛因四包攜至該旅館五０三室交
與上訴人。迨於八十九年十月二十三日上午五時十分許遇有警員臨檢，上訴人見警員
查訪，為免被查悉藏有毒品，堅拒開門，經由警員破門而入，在該室內床上起獲海洛
因磚二塊及散裝海洛因四包（含經取樣鑑驗共計八包，總淨重二九四點八七公克、包
裝重一五點一０公克、純度百分之七一點五八、純質淨重二一一點０七公克）等情。
因而維持第一審論以上訴人販賣第一級毒品（累犯）處無期徒刑，褫奪公權終身，扣
案之海洛因八包沒收銷燬之判決，駁回上訴人在第二審之上訴，固非無見。
惟查：(一)、犯罪事實應依證據認定之，無證據不得推定其犯罪事實，刑事訴訟法第一
百五十四條定有明文。又判決應敘述依憑之證據及認定之理由，且所憑證據須與卷內
之證據資料相適合，否則即有判決理由不備或證據與理由矛盾之違法。原判決事實認
定上訴人為圖販賣第一級毒品海洛因營利，於八十九年十月十八、十九日在台中市○
村路○○○○路附近交付二十五萬元現金給「林昇志」者作為販入海洛因之代價，嗣
於同年十月二十二日二十三時許，上訴人以電話與「林昇志」者聯繫後，「林昇志」
者即將海洛因磚二塊及散裝之海洛因四包攜至該旅館五０三室交與上訴人等情。然上
訴人於警訊供稱「我向『小林』者購買二次海洛因，第一次以十萬元購買海洛因約一
百公克及安非他命約十公克，是於八十九年九月底在台中市○○路英才公園附近買的
，第二次於八十九年十月二十一日二十二時左右，在台中市○○路○路旁買的（見偵
字第六九一四號影印卷第十二頁正反面）。其所述購買數次、日期、地點，與原判決
認定之事實均不相符；又上訴人於檢察官偵訊時供稱「該（指購買海洛因）二十五萬
元是從我姊姊那邊領出來，我姊姊叫陳謹慧，是十月二十一日跟她拿的」（見偵字第
六九一四號影印卷第六十七頁），如果屬實，則上訴人於八十九年十月二十一日始向
其姊陳謹慧拿取二十五萬元，如何能於之前之同年十月十八、十九日即交付購買毒品
之現款二十五萬元？上訴人於第一審供稱「安非他命是於十八、十九日跟他（指『林
昇志』者）買的，錢是在美村路及三民西路給他的」（見第一審卷第四十一頁）。雖
原判決認定上訴人購買之時、地與上訴人之上述供詞相符，但上訴人上述供詞係指購
買安非他命之時、地，原判決竟以上訴人所供購買安非他命之時、地，資為認定購買
海洛因之時、地，顯有證據上理由矛盾之違法。究竟憑何證據認定上開事實，原判決
未說明其認定之理由，自有判決理由不備之違法。又原判決事實記載上訴人於八十九
年十月十八、十九日交付購買毒品之現款二十五萬元，但於理由欄卻記載「上訴人直
承於八十九年十月十九日或二十日先拿二十五萬元給『林昇志』者」等語（見原判決
第五頁第三、四行），前後所述日期不盡相符，亦有判決理由矛盾之違法。(二)、原判
決引用證人洪英倫於警訊所證「因為陳員（指上訴人）有販賣賺取盈利來維持本身吸
食開銷，兼購買毒品繼續販賣……我沒親眼看過他秤重分裝，但我曾聽過他曾向一位
友人借磅秤的事情」（見偵字第六九一四號影印卷第十七頁、第十九頁反面）等詞，
資為論斷上訴人販賣毒品之證據之一。洪英倫之證詞如果屬實，則上訴人已有販賣之
行為，乃原判決卻又認上訴人係意圖販賣營利而販入，基於販賣毒品營利目的而販入
毒品，雖未賣出，仍應成立販賣毒品罪之理由。原判決採其證詞資為論斷之證據，採
證有違論理法則，而有理由矛盾之違法。上訴意旨指摘原判決不當，非無理由，應認
原判決有撤銷發回更審之原因。
據上論結，應依刑事訴訟法第三百九十七條、第四百零一條，判決如主文。
中      華      民      國    九十一    年      七      月     十八     日
                              最高法院刑事第九庭
                                  審判長法官  陳  炳  煌
                                        法官  陳  正  庸
                                        法官  韓  金  秀
                                        法官  吳  信  銘
                                        法官  徐  文  亮
      右正本證明與原本無異
                                              書  記  官
中      華      民      國    九十一    年      七      月    二十二    日
